【裁判字號】    97,易,208
【裁判日期】    970311
【裁判案由】    毒品危害防制條例
【裁判全文】
臺灣桃園地方法院刑事判決               97年度易字第208號
公訴人  臺灣桃園地方法院檢察署檢察官
被  告  甲○○
上列被告因違反毒品危害防制條例案件，經檢察官聲請以簡易判
決處刑（96年度毒偵字第6322號），本院認不得以簡易判決處刑
，適用通常程序審判，茲判決如下：
    主  文
本件公訴不受理。
    理  由
一、本件公訴意旨以：被告甲○○前因施用毒品案件，經本院裁
    定令入勒戒處所施以觀察、勒戒，於民國87年07月14日因無
    繼續施用傾向釋放，又於89年09月18日，因施用第二級毒品
    案件，經臺灣桃園地方法院檢察署檢察官以88年毒偵字第36
    0 號提起公訴，經本院以88年度桃簡字第1285號判處有期徒
    刑6 月確定，於89年11月21日易科罰金執行完畢。又因竊盜
    案件，經本院以92年易字第1521號判處有期徒刑8 月確定，
    於94年03月15日徒刑執行完畢。詎其仍不知悔改，復基於施
    用第二級毒品安非他命之犯意，於96年11月11日16時許，在
    桃園縣八德市○○路○ 段685 巷83弄36號其住處，施用第二
    級毒品安非他命1 次，嗣於96年11月13日14時許，在上址為
    警查獲，扣得安非他命吸食器1 組。認被告涉有毒品危害防
    制條例第十條第二項之施用第二級毒品罪嫌云云。
二、依民國92年07月09日修正公布，93年01月09日起施行之毒品
    危害防制條例第二十條、第二十三條規定，係就施用第一、
    二級毒品者，所為係「初犯」、「五年內再犯」或「五年後
    再犯」，而異其刑事處遇程序，其規定「初犯」施用第一、
    二級毒品之被告或少年，經觀察、勒戒或強制戒治後，應為
    不起訴處分或不付審理之裁定，亦即以觀察、勒戒或強制戒
    治之保安處分代替刑事訴追；經觀察、勒戒或強制戒治執行
    完畢釋放後五年內再犯者，則依法追訴或裁定交付審理；至
    於觀察、勒戒或強制戒治執行完畢釋放後「五年後再犯」者
    ，亦適用「初犯」以保安處分代替刑事訴追之程序。其立法
    理由係以施用第一級或第二級毒品者，具「病患性犯人」之
    特質，故對「初犯」者，送觀察、勒戒，以戒除其身癮，或
    進一步施以強制戒治，戒除其心癮；經觀察、勒戒或強制戒
    治執行完畢釋放後「五年後再犯」者，因前所實施之觀察、
    勒戒或強制戒治已收五年之遮斷效果，足以戒除其毒癮，故
    仍適用「初犯」以保安處分代替刑事訴追程序。至經觀察、
    勒戒或強制戒治執行完畢釋放後「五年內再犯」者，因其再
    犯率甚高，原實施之觀察、勒戒及強制戒治既已無法收其實
    效，爰依法追訴或裁定交付審理。故施用第一、二級毒品者
    ，除曾經觀察、勒戒或強制戒治執行完畢後五年內再犯之情
    形外，均仍得適用以保安處分代替刑事訴追程序之規定，並
    不限於初犯施用第一、二級毒品者。倘初犯施用第一、二級
    毒品罪後，雖於五年內第二次再犯，然因時值毒品危害防制
    條例修正之前，且經觀察、勒戒結果，未有繼續施用毒品傾
    向，乃依修正前舊法規定，為不起訴處分或不付審理之裁定
    或經觀察、勒戒結果，認有繼續施用毒品傾向，乃依修正前
    舊法規定，經裁定強制戒治並起訴，強制戒治並經執行完畢
    釋放者，而嗣於該條例修正公布並施行後，始第三次（或第
    三次以上）再犯，且其行為時距第二次再犯，經觀察、勒戒
    或強制戒治執行完畢釋放時之間隔已滿五年者，依其第二次
    再犯經保安處分執行完畢釋放後五年內未曾再犯之情形以觀
    ，核與初犯經保安處分執行完畢釋放後「五年內再犯」者，
    其再犯率高，原實施之觀察、勒戒及強制戒治已無法收其實
    效之情形則迥不相侔，而與「五年後再犯」者，已收五年遮
    斷效果之情形相同；本於上開對具治療成效之病患性毒品犯
    ，期能藉由強制治療之保安處分戒除其身、心癮之立法本旨
    ，自應認與「五年後再犯」之情形相同，仍適用以保安處分
    代替刑事訴追之規定（最高法院96年度台非字第123 號、第
    145 號、第224 號、97年度台非字第57號刑事判決意旨參考
    ）。又按起訴之程序違背規定者，應諭知不受理之判決，刑
    事訴訟法第三百零三條第一款定有明文。
三、本件被告甲○○曾於87年間，因施用毒品案件，經觀察、勒
    戒後，認無繼續施用毒品之傾向，於87年07月14日執行完畢
    釋放，並由臺灣桃園地方法院檢察署檢察官以87年度偵字第
    7068號為不起訴處分確定；又於上開觀察、勒戒執行完畢釋
    放後五年內，即於88年間，又因施用毒品案件，經觀察、勒
    戒後，認有繼續施用毒品之傾向，先送強制戒治，並由臺灣
    桃園地方法院檢察署檢察官提起公訴，經本院以88年度桃簡
    字第1285號刑事簡易判決判處有期徒刑6 月，如易科罰金以
    （銀元）三百元折算一日確定，強制戒治執行中，於89年03
    月28日經裁定停止戒治釋放出所，並於89年10月11日期滿執
    行完畢，此有臺灣高等法院被告前案紀錄表、臺灣桃園地方
    法院檢察署刑案資料查註紀錄表、全國施用毒品案件紀錄表
    各01份可稽。則被告於96年11月11日16時許，在桃園縣八德
    市○○路○ 段685 巷83弄36號其住處，再犯本件施用第二級
    毒品安非他命之罪，距其前次強制戒治執行完畢之89年10月
    11日，既逾五年，且其間未曾再犯施用毒品之罪，應合於毒
    品危害防制條例第二十條第三項「強制戒治執行完畢五年後
    再犯」之情形，檢察官本應依上開規定，先聲請法院裁定將
    被告送觀察、勒戒，乃逕聲請對被告為簡易判決處刑（與起
    訴有同一效力），依上開說明，其聲請簡易判決處刑（與起
    訴有同一效力）程序自屬違背規定。又本件因有刑事訴訟法
    第四百五十一條之一第四項但書第三款情形，應適用通常程
    序審判。並不經言詞辯論，逕行諭知不受理之判決。
四、據上論斷，應依刑事訴訟法第四百五十二條、第三百零三條
    第一款、第三百零七條，判決如主文。
中    華    民    國    97    年    3     月    11    日
                        臺灣桃園地方法院刑事第三庭
                            法  官  謝  順  輝
以上正本證明與原本無異。
如不服本判決，應於判決正本送達後10日內，向本院提出上訴狀
（應附繕本），上訴於台灣高等法院。
                            書記官  簡  慧  瑛
中    華    民    國    97    年    3     月    11    日


司法院資訊處製作；財團法人民間司法改革基金會備份。
